【裁判字號】    97,訴,440
【裁判日期】    970731
【裁判案由】    商標評定
【裁判全文】
臺北高等行政法院判決
                                     97年度訴字第00440號
                              .
原      告  天騵生化科技股份有限公司
代  表  人  甲○○（董事長）
送達代收人  乙○○
訴訟代理人  張慧明  律師
被      告  經濟部智慧財產局
代  表  人  王美花（局長）住同上
訴訟代理人  丁○○
參  加  人  建鴻醫藥生技有限公司
代  表  人  丙○○董事）住同.
上列當事人間因商標評定事件，原告不服經濟部中華民國96年12
月20日經訴字第09606080060 號訴願決定，提起行政訴訟，經本
院命參加人獨立參加訴訟，本院判決如下：
    主      文
原告之訴駁回。
訴訟費用由原告負擔。
    事實及理由
一、事實概要：
    原告前於民國（下同）93年3 月23日以「natural BIO.CARE
    及圖」商標（下稱系爭商標，如附圖1 ），指定使用於商標
    法施行細則第13條所定商品及服務分類表第5 類之蛋白質營
    養補充品、魚肝油、人蔘精、靈芝精、海藻片、大蒜精膠囊
    、植物纖維素、抗氧化營養補充劑、月見草油膠囊、乳酸菌
    錠、魚油膠囊、鯊魚軟骨膠製劑、營養補充劑、綜合維他命
    及礦物質營養補充品、營養補充膠囊、甲殼質膠囊、β胡蘿
    蔔素、糖尿病患者用之營養物、植物纖維減肥片、纖維減肥
    粉等商品，向被告申請註冊，並聲明圖樣中之「natural 」
    不在專用之列；經被告審查，核准列為註冊第0000000 號商
    標。嗣參加人以系爭商標有違商標法第23條第1 項第13款之
    規定，對之申請評定。案經被告審查，以96年7 月30日中台
    評字第950505號商標評定書為系爭商標之註冊應予撤銷之處
    分。原告不服，提起訴願，經遭駁回，遂向本院提起行政訴
    訟。
二、原告訴稱：
  (1)92年5 月28日修正公布，同年11月28日施行之商標法第23條
    第1 項第13款在商標近似與商品/ 服務類似外增列有混淆誤
    認之虞的要件。所以商標的近似及商品/ 服務的類似，應該
    是在判斷有無「混淆誤認之虞」時，其中的二個參酌因素，
    而條文中之所以特別提列出這二個參酌因素作為構成要件，
    是因為「混淆誤認之虞」的成立，這二個因素是一定要具備
    的。不過在反面推論時，則要注意，在商標近似及商品/ 服
    務類似要件具備的情形下，雖然導致有混淆誤認之虞的機率
    極大，但並非是絕對必然的，有可能因為其他重要因素的存
    在，例如兩商標在市場已併存相當時間，均為商品/ 服務相
    關消費者所熟悉，多能加以區辨，而無混淆誤認之虞。因此
    ，在商標近似及商品類似之因素外，若存在其他相關因素，
    應儘可能予以參酌考量，才能較為準確掌握有無混淆誤認之
    虞之認定（參見混淆誤認之虞審查基準之前言）。因此「混
    淆誤認之虞」審查基準就判斷二商標間有無混淆誤認之虞，
    經綜合參酌國內外案例所提及之相關因素，列有8 項參考因
    素：商標識別性之強弱、商標是否近似暨其近似之程度、商
    品/ 服務是否類似暨其類似之程度、先權利人多角化經營之
    情形、實際混淆誤認之情事、相關消費者對各商標熟悉之程
    度、系爭商標之申請人是否善意、其他混淆誤認之因素。
  (2)系爭商標是否違反商標法第23條第1 項第13款之規定，不能
    僅判斷商標是否近似或商品是否類似，本件最應斟酌之處在
    於消費者對於系爭商標頗為熟悉、原告之善意等因素，蓋被
    告制定「混淆誤認之虞審查基準」之目的，即在強調除商標
    近似或商品/ 服務類似與否尚有其他重要之因素須參酌。於
    上開審查基準第6 點提及各項參酌因素間之互動關係，5.6.
    2 亦闡釋「相關消費者對衝突之兩商標如僅熟悉其中之一者
    ，則就該較為被熟悉之商標，應給予較大之保護。」故消費
    者對於系爭商標頗為熟悉及原告申請系爭商標之善意等因素
    應為首要考量。
  (3)茲針對系爭商標使用證據說明如下：
    原告在國內主要與克緹國際貿易股份有限公司（下稱克緹
      公司）配合，系爭商標商品由原告生產、克緹公司銷售，
      系爭商標商品有天抗萃取液（ST188L）、天姬御露等，由
      94年7/8 月、94年9/10月、95年1/2 月及95年3/4 月之克
      緹國際月刊雜誌可見天抗萃取液（ST188L）及天姬御露瓶
      身均標示系爭商標。原告所開立之統一發票品名欄位即為
      「天抗萃取液」或「天姬御露」，且該二商品瓶身確實有
      系爭商標之標示（克緹國際月刊雜誌型錄商品照片參照）
      ，可知原告提出之統一發票的確為系爭商標商品之交易證
      明。又系爭商標之天抗萃取液及天姬御露品質精純，深受
      消費者喜愛，交易量龐大，統一發票數量亦頗多，93年年
      底至95年初僅僅1 年半，販賣之數量總計279,624 單位，
      累計銷售金額高達新台幣（下同）8 千餘萬元，顯見系爭
      商標商品販售情形極佳，相關消費者對於系爭商標已普遍
      熟悉，原處分及訴願機關未審酌系爭商標商品之龐大交易
      量，更有嚴重錯誤。
    系爭商標之天抗萃取液及天姬御露除經克緹公司銷售，知
      名PCHOME購物網站、GOMY購買網、SINA新浪購物、台視購
      物網等亦有販賣，代理系爭商標商品銷售者尚有翊聖企業
      股份有限公司、綱本生物科技股份有限公司、懋鋒國際有
      限公司、英誌企業股份有限公司、捷健國際股份有限公司
      、震營企業股份有限公司、九林資產管理顧問有限公司、
      詠真實業股份有限公司等，有95年3 月9 日至95年12月27
      日40份之統一發票為證，該些發票亦未載明系爭商標，惟
      參照克緹國際月刊雜誌型錄商品照片及上開購物網站照片
      ，系爭商標之天抗萃取液及天姬御露瓶身確實有系爭商標
      之標示，前述統一發票的確為系爭商標商品之交易證明。
      系爭商標商品「天抗萃取液」之型號為「ST188L」，統一
      發票品名欄位有時會填型號「ST188L」或簡稱「天抗液」
      ，惟均為標示系爭商標之「天抗萃取液」之交易證明。依
      上述資料，可證明相關事業及消費者已熟悉系爭商標，不
      致與據以評定之註冊第0000000 號「碧玉佳人BIO-CARE」
      商標（下稱據爭商標，如附圖2 ）混淆誤認。
  (4)兩造商標不近似，亦無混淆誤認之虞：
    兩造商標外觀不同：
      系爭商標左方為淺藍色、灰色、黃色三葉片之設計圖，右
      方為淺藍色英文「natural 」及墨色英文「BIO ‧CARE」
      組成，且經原告指定為「彩色」商標，原告使用時亦依指
      定顏色使用，予消費者印象鮮明。據爭商標則是由中文「
      碧玉佳人」及英文「BIO-CARE」組成。兩商標之設色差異
      性大，自有影響相關消費者對兩商標之印象。系爭商標為
      一彩色葉片圖樣及英文之組合，而據爭商標為英文圖樣及
      中文圖樣之組合，兩造商標設計意匠與設色上之差異明顯
      可辨，無混淆誤認之虞。
    兩造商標觀念及讀音不同：
      系爭商標除了英文「BIO ‧CARE」外，尚有一整體比例較
      大之英文部分「natural 」，「natural 」為「自然的」
      、「天然的」之意思；據爭商標中文部分「碧玉佳人」予
      人印象為「一年輕貌美的女子」，兩造商標一者附加中文
      一者附加英文，中文與英文之差異消費者已能加以區辨，
      況且據爭商標結合中文部分之意義明顯與系爭商標不同，
      二者讀音迥異，不致使相關消費者產生混淆誤認。
    以「BIO 」為商標一部或全部申請註冊者高達3,451 件，
      其中指定使用於第0503類營養補充品者有840 件、第1003
      類醫療器具、儀器有212 件；以「CARE」為商標一部或全
      部申請註冊者高達2,400 件，其中指定使用於第0503類營
      養補充品者有372 件、第1003類醫療器具、儀器有175 件
      ，由此可見，「BIO 」及「CARE」在第0503類營養補充品
      及第1003類醫療器具、儀器等商品係屬普遍性、弱勢之習
      見文字，故不可因二者均有「BIO 」、「CARE」，即認定
      近似，而完全忽略兩商標尚有不同設色、文字、圖形之顯
      著差異。第1003類醫療器具、儀器等商品部分，例如：註
      冊第0000000 號商標與註冊第734041號商標均指定使用於
      相同或類似之第1003類醫療器具及儀器等商品，兩商標均
      有英文「BIOCARE 」，被告仍予以核准併存，該兩商標均
      由英文字組成，構成近似之可能性較大，而本件系爭商標
      設計意匠、英文、設色均與據爭商標有較大之差異，舉重
      以明輕，系爭商標與據爭商標自非屬近似，故依被告一貫
      之審查尺度及行政程序法之禁止差別待遇原則，相同案件
      應為相同處理，本件與上述案情相同，自應予以相同之處
      分，即核准註冊。
    又倘某一商標圖樣予人之寓目印象明確，不致因意念模糊
      而產生聯想引致誤認之情事，即無近似之可言。而審究商
      標之近似與否，應就通體觀察，總括其所組成之文字、圖
      形、記號或聯合式與所施顏色予以認定，不能僅取其中構
      成商標之某一部分予以單獨判斷。商標近似與否，應就一
      般消費者對於該商標如何反應及了解，能否引起混同誤認
      之虞以為斷，故判斷商標是否近似，應總括其全部，就其
      外觀、名稱、觀念加以觀察，至商標中之一定部分（或主
      要部分）特易引起一般人之注意，因該部分存在致發生或
      增加商標識別功能者，雖亦須就該部分加以比對觀察，然
      此係得全體觀察之正確結果之一種方法，並非某一部分相
      同或近似，該商標即屬近似之商標，復為改制前行政法院
      71年判字第419 號、69年判字第124 號、72年判字第1395
      號判決之見解。本件被告以兩造商標均有「BIO CARE」即
      為近似商標，並未考量兩商標整體設計意匠及顏色差異，
      所使用之近似判斷法則，前提上即與前述改制前行政法院
      71年判字第419 號、69年判字第124 號、72年判字第1395
      號判決之見解相左，自有違誤。且本件兩商標雖然都有BI
      O CARE，系爭商標的natural 聲明不專用，但於比對時還
      是需要整體比對，所以兩商標不構成近似。蓋依原告所提
      美國分公司產品型錄簡介之上方就是系爭商標，消費者觀
      察系爭商標時，至少會認為natural 是其商標主要部分，
      就算不是主要部分，以整體觀之，也會認為是商標，參加
      人雖聲明natural 不專用，惟消費者購買時，視其外觀，
      並不知道商標某部分是聲明不專用的。雖然依審查基準之
      規定，聲明不專用之部分可以放置在比較輕的位置，惟其
      立意係於其他部分較具有識別性的情況下才適用，如果其
      他部分並不明顯時則不應適用。又原告所提之商標檢索資
      料，其中註冊第0000000 號商標之Care部分、註冊第0000
      000 號商標之BIO 部分，亦聲明不專用，這些聲明不專用
      之部分，僅係方便申請取得註冊而已，而不是消費者實際
      在辨別商品時之觀察重點。
  (5)原告申請系爭商標為善意：
    原告成立於87年4 月，並以Natural Bio-Care Inc為其公司
    英文名稱，之後將英文名稱「Natural Bio-Care」結合淺藍
    色、灰色、黃色三葉片之設計圖為商標，作為表彰其所生產
    之商品，系爭商標之文字實源自原告之英文公司名稱，並非
    襲用自據爭商標，原告申請系爭商標自屬善意。
  (6)綜上，原告主張本件申請系爭商標為善意，且系爭商標與據
    爭商標不論外觀、觀念及讀音上均有明顯差異，相關消費者
    能輕易區辨，且系爭商標經原告長期使用已為消費者所熟悉
    ，不致產生混淆誤認，並無違反商標法第23條第1 項第13款
    之規定等情，因而聲明：「訴願決定及原處分均撤銷，訴訟
    費用由被告負擔」。
三、被告抗辯：
  (1)商標法第50條第1 項規定「商標之註冊違反第23條第1 項或
    第59條第4 項規定之情形者，利害關係人或審查人員得申請
    或提請商標專責機關評定其註冊」。本件系爭商標係於93年
    10月16日註冊公告，其商標之評定核應適用92年11月28日修
    正施行之商標法，合先敘明。
  (2)商標法第23條第1 項第13款所謂有致消費者混淆誤認之虞，
    係指商標給予消費者的印象，可能致使消費者混淆而誤認商
    品/ 服務之來源，包括誤認來自不同來源的商品/ 服務以為
    來自同一來源，或者誤認兩商標之使用人間存在關係企業、
    授權關係、加盟關係或其他類似關係。而判斷是否有混淆誤
    認之虞，被告公告之「混淆誤認之虞」審查基準，列有各項
    相關參考因素。其中商標近似及商品類似二項要素，依前揭
    法條規定為必須具備之要件。其他參酌要素則視個案中是否
    存在而為斟酌。
  (3)本件存在之相關因素之審酌：
    商標是否近似暨其近似之程度：
      商標近似係指兩商標予人之整體印象有其相近之處，若其
      標示在相同或類似的商品/ 服務上時，以具有普通知識經
      驗之消費者，於購買時施以普通之注意，可能會有所混淆
      而誤認二商品/ 服務來自同一來源或誤認不同來源之間有
      所關聯（上開審查基準5.2.1 參照）。商標近似之判斷得
      就兩商標外觀、觀念及讀音為觀察。本件系爭商標圖樣係
      由上下排列之外文「natural 」、「BIO ．CARE」及圖形
      所構成，然因其商標圖樣中之「natural 」已經原告聲明
      不在專用之列，識別性較低，是該外文「BIO ．CARE」為
      系爭商標予消費者印象屬較深刻之部分，與參加人申請在
      先之據爭商標圖樣中之外文「BIO-CARE」相較，僅字中「
      ．」、「- 」符號之微差，以具有普通知識經驗之消費者
      ，於購買時施以普通之注意，可能會有所混淆而誤認二者
      來自同一來源或雖不相同但有關聯之來源，應屬構成近似
      之商標。又本件原告所援引聲明不專用之案例，與本件系
      爭商標圖樣不盡相同，故無比附援引之餘地。
    商品是否類似暨其類似之程度：
      商品類似係指二個不同的商品，在功能、材料、產製者或
      其他因素上具有共同或關聯之處，如果標上相同或近似的
      商標，依一般社會通念及市場交易情形，易使商品消費者
      誤認其為來自相同或雖不相同但有關聯之來源，則此二個
      商品間即存在類似的關係（上開審查基準5.3.1 參照）。
      本件系爭商標指定使用於「蛋白質營養補充品、魚肝油、
      人蔘精、靈芝精、海藻片、大蒜精膠囊、植物纖維素、抗
      氧化營養補充劑、月見草油膠囊、乳酸菌錠、魚油膠囊、
      鯊魚軟骨膠製劑、營養補充劑、綜合維他命及礦物質營養
      補充品、營養補充膠囊、甲殼質膠囊、β胡蘿蔔素、糖尿
      病患者用之營養物、植物纖維減肥片、纖維減肥粉」商品
      ，與據爭商標指定於第5 類之「營養補充品、營養滋補劑
      、抗氧化營養補充劑、乳酸菌錠、胎盤素膠囊、鯊魚軟骨
      素製劑、綜合維他命及礦物質營養補充品、營養補充膠囊
      、魚油膠囊、營養補助劑、甲殼質膠囊、植物纖維減肥片
      、膠原蛋白膠囊營養補充品、人參精、靈芝膠囊、藍藻錠
      、蛋白質營養補充品」商品相較，二者均為人體之營養補
      助食品，具有相同或相近之用途、功能，行銷管道、販賣
      場所亦雷同，依一般社會通念及市場交易情形，易使一般
      商品消費者誤認其為來自相同之來源，兩造商標所指定使
      用之商品間存在極高之類似程度。
  (4)至原告雖舉出系爭商標在美國註冊並使用作為美國子公司「
    natural BIO.CARE」網站之頁首一節，惟屬國外使用事證，
    自非為我國相關消費者所熟悉，即難執之證明兩商標所表彰
    之商品不致產生混淆誤認之虞；又原告所舉兩商標產品實際
    使用之圖樣與系爭商標圖樣不同，並不影響本件兩造商標構
    成近似之認定；另辯稱「BIO 、CARE」為生醫界之普通用字
    ，英國、台灣、中國、挪威等國有以BIO 、CARE作為公司或
    產品名稱一節，核其證據數量極微；另舉以外文「BIO 」、
    「CARE」經被告核准註冊之併存案例，亦多係以外文「BIO
    」或「CARE」結合其他外文作為商標圖樣之一部分或全部獲
    准註冊之案例，與本件兩造商標顯著部分，係均以外文「BI
    O 」、「CARE」相結合，尚屬有間，仍不足執為本件有利之
    論據，併予敘明。
  (5)承上，被告以本件綜合斟酌兩造商標之外文均有「BIO CARE
    」，應屬構成近似，且二者所指定使用之商品間亦存在有相
    當類似程度等相關因素加以判斷，兩商標應有致相關消費者
    產生混淆誤認之情事，又系爭商標申請註冊日亦較據爭商標
    申請註冊日為晚，系爭商標之註冊應有商標法第23條第1 項
    第13款規定之適用，原處分並無違誤等語，而聲明：「原告
    之訴駁回，訴訟費用由原告負擔」。
四、參加人之陳述：
    參加人未於言詞辯論期日到場，惟其於準備程序期日到場陳
    稱引用被告之答辯理由，而聲明：「原告之訴駁回，訴訟費
    用由原告負擔」。
五、得心證之理由：
  (1)本件參加人就原告系爭商標（如附圖1 ），以註冊第000000
    0 號商標（據爭商標，如附圖2 ）針對系爭商標使用於商標
    法施行細則第13條所定商品及服務分類表第5 類商品申請評
    定，認為系爭商標之註冊有違商標法第23條第1 項第13款規
    定（參見評定卷p-19），主張系爭商標應予撤銷等語。故本
    件應審酌者為：系爭商標與據爭商標是否近似？系爭商
    標有無致相關消費者混淆誤認之虞？
    兩造商標是否在市場上併存？
  (2)關於系爭商標與據爭商標是否近似部分：
    按所謂商標構成相同或近似者，係指以具有普通知識經驗
      之一般商品購買人，於購買時施以普通所用之注意，就兩
      商標主要部分之外觀、觀念或讀音隔離觀察，有無引起混
      同誤認之虞以為斷。故兩商標在外觀、觀念或讀音上，其
      主要部分之文字、圖形或記號，有一近似，足以使一般相
      關消費者產生混淆誤認之虞者，即為近似之商標。而衡酌
      商標在外觀或觀念上有無混同誤認之虞，應本客觀事實，
      按下列原則判斷之：1.以具有普通知識經驗之購買者，施
      以普通所用之注意為標準；2.商標之文字、圖形或記號，
      應異時異地隔離及通體觀察為標準；3.商標以文字、圖形
      或記號為聯合式者，應就其各部分觀察，以構成主要之部
      分為標準。故判斷兩商標是否近似，應就各商標在「外觀
      」、「觀念」、「讀音」上特別突出顯著，足以讓消費者
      對標誌整體形成核心印象之主要部分異時異地隔離各別觀
      察，以辨其是否足以引起混淆誤認之虞。又判斷商標之近
      似與否，固以總括全體隔離觀察為原則，惟若商標圖樣中
      之一定部分特別引人注意，有此部分而商標之識別功能特
      別顯著者，自可就此部分加以比較觀察，以判斷兩商標是
      否近似，此與單純將商標割裂分別比較者不同（改制前行
      政法院73年判字第1144號判決參照）。
    本件系爭商標圖樣（附圖1 ）係由上下排列之外文「natu
      ral 」、「BIO ．CARE」及葉片造型圖形所組成。其中之
      外文部分佔據顯著位置，而外文中之「natural 」為「自
      然的」、「天然的」之意思，為一習見外文，無法給予消
      費者深刻之印象。是該外文「BIO ．CARE」為系爭商標給
      予消費者印象較深刻之部分；而據爭商標圖樣則係由中文
      「碧玉佳人」及外文「BIO-CARE」所組成。二造商標相較
      ，予人寓目印象，皆有顯著之外文「BIO 」、「CARE」，
      是足以讓消費者對標誌整體形成核心印象之主要部分，系
      爭商標為「BIO ．CARE」而據爭商標為「BIO-CARE」均為
      黑色英文字體，異時異地隔離各別觀察或市場交易連貫唱
      呼之際，自有引起混淆誤認之虞，應構成近似。
    至於，原告主張系爭商標左方為三色三葉片之設計圖，為
      「彩色」商標，另有英文「natural 」字樣，而據爭商標
      則是由中文「碧玉佳人」及英文「BIO-CARE」組成，兩商
      標設計意匠與設色上明顯差異，英文「natural 」、中文
      「碧玉佳人」觀念及讀音均不同，自無混淆誤認之虞云云
      。按判斷商標之近似與否，固以總括全體隔離觀察為原則
      ，並就特別突出顯著，足以讓消費者對標誌整體形成核心
      印象之主要部分為觀察，兩造商標圖樣中之一定部分特別
      引人注意，有此部分而商標之識別功能特別顯著者，為系
      爭商標之「BIO ．CARE」、據爭商標之「BIO-CARE」，自
      可就此部分加以比較觀察，而判斷兩商標為近似商標，而
      非將商標割裂分別比較者不同顏色差異、另有中英文之差
      異，原告已表明外文中之「natural 」不在專用之列，而
      該文義為「自然的」、「天然的」之意思，就消費者而言
      當然是指商品本身屬性之陳述，當然不能據以為商標識別
      性之判斷，而三葉片之淺色設計，僅屬活潑色調而無法呈
      現商標之識別性，原告之主張屬於商標圖樣之割裂觀察，
      而無可憑。
  (3)關於系爭商標有無致相關消費者混淆誤認之虞部分：
    按所謂「有致相關消費者混淆誤認之虞」者，係指兩商標
      因相同或構成近似，致使相關消費者誤認為同一商標，或
      雖不致誤認兩商標為同一商標，但極有可能誤認兩商標之
      商品／服務為同一來源之系列商品／服務，或誤認兩商標
      之使用人間存在關係企業、授權關係、加盟關係或其他類
      似關係而言。而判斷有無混淆誤認之虞，則應參酌商標識
      別性之強弱、商標之近似及商品／服務類似等相關因素之
      強弱程度、相互影響關係及各因素等綜合認定是否已達有
      致相關消費者產生混淆誤認之虞。
    本件系爭商標指定使用於商標法施行細則第13條所定商品
      及服務分類表第5 類之「蛋白質營養補充品、魚肝油、人
      蔘精、靈芝精、海藻片、大蒜精膠囊、植物纖維素、抗氧
      化營養補充劑、月見草油膠囊、乳酸菌錠、魚油膠囊、鯊
      魚軟骨膠製劑、營養補充劑、綜合維他命及礦物質營養補
      充品、營養補充膠囊、甲殼質膠囊、β胡蘿蔔素、糖尿病
      患者用之營養物、植物纖維減肥片、纖維減肥粉」商品，
      與據爭商標指定於同類之「營養補充品、營養滋補劑、抗
      氧化營養補充劑、乳酸菌錠、胎盤素膠囊、鯊魚軟骨素製
      劑、綜合維他命及礦物質營養補充品、營養補充膠囊、魚
      油膠囊、營養補助劑、甲殼質膠囊、植物纖維減肥片、膠
      原蛋白膠囊營養補充品、人參精、靈芝膠囊、藍藻錠、蛋
      白質營養補充品」商品相較，二者均為人體之營養補助食
      品，具有相同或相近之用途、功能，行銷管道、販賣場所
      亦雷同，依一般社會通念及市場交易情形，易使一般商品
      消費者誤認其為來自相同之來源，兩造商標所指定使用之
      商品間存在極高之類似程度。
    至於，原告另訴稱系爭商標業經其長期廣泛使用，已為相
      關消費者所知悉，而不致與據爭商標混淆誤認云云。經查
      ，原告所舉上櫃新聞等報導、原告公司獎章認證與事蹟、
      台灣企業研發強度報導、許氏參業集團代理天騵生化科技
      產品報導係有關原告之相關資料介紹，非關系爭商標之使
      用事證；所附統一發票影本（本院卷p-31以下）為天抗萃
      取液、天姬御露等銷售證據，該天抗萃取液、天姬御露之
      包裝（參見原處分卷p103、p107）確實有系爭商標之標示
      ，但該商品為高單價商品，銷售金額雖87,394,445元，實
      際數量為279,624 單位，並非在市場上有如何巨大之數量
      ，且該商品透過克緹公司多層次傳銷，行銷方式有一定之
      限制；另原告稱知名PCHOME購物網站、GOMY購買網、SINA
      新浪購物、台視購物網等亦有販賣，代理系爭商標商品銷
      售者尚有翊聖企業股份有限公司、綱本生物科技股份有限
      公司、懋鋒國際有限公司、英誌企業股份有限公司、捷健
      國際股份有限公司、震營企業股份有限公司、九林資產管
      理顧問有限公司、詠真實業股份有限公司等，有95年3 月
      9 日至95年12月27日40份之統一發票為證（參原處分卷p1
      24以下）數量有限（為個位數、或數十，少數超過100 ）
      ，僅憑原告所檢送少許有關系爭商標使用之克緹月刊及購
      物網站資料，尚難認定系爭商標業經原告長期廣泛使用，
      已與據爭商標在人體營養補助食品等商品市場上併存，且
      為相關消費者所熟知，而無混淆誤認之虞，原告所稱自無
      足採。
    綜合兩造商標圖樣近似及商品類似之程度等因素加以判斷
      ，一般消費者極有可能誤認二商標之商品為同一來源，或
      者誤認二商標之使用人間存在關係企業、授權關係、加盟
      關係或其他類似關係，而產生混淆誤認情事，應有商標法
      第23條第1 項第13款規定之適用。
  (4)綜上所述，被告所為系爭商標之註冊應予撤銷之處分，並無
    不法，訴願決定予以維持，亦無不合。原告徒執前詞，訴請
    撤銷，為無理由，應予駁回。另原告所舉註冊第0000000 號
    、第734041號商標均指定使用於相同或類似之第1003類醫療
    器具及儀器等商品，兩商標均有英文「BIOCARE 」，被告仍
    予以核准併存者，經查原告所指獲准註冊諸商標，或其商標
    圖樣與本件有別（第0000000 號，為RENEW BIOCARE ，而第
    734041號，為NOBLE BIOCARE ），或其所指定使用商品/ 服
    務與本件不同，或該兩項商標另有市場併存之因素，案情有
    異，依商標審查個案拘束原則，自不得比附援引，作為系爭
    商標亦應核准註冊之論據。又本案事證已臻明確，兩造其餘
    攻擊防禦方法均與本件判決結果不生影響，故不逐一論述，
    併此敘明。
六、據上論結，本件原告之訴為無理由，依行政訴訟法第98條第
    1 項前段，判決如主文。
中    華    民    國    97    年     7    月   31     日
                       臺北高等行政法院第三庭
                                 審判長法  官  姜素娥
                                       法  官  楊莉莉
                                       法  官  陳心弘
上為正本係照原本作成。
如不服本判決，應於送達後20日內向本院提出上訴狀並表明上訴
理由，如於本判決宣示後送達前提起上訴者，應於判決送達後20
日內補提上訴理由書（須按他造人數附繕本）。
中    華    民    國    97    年     7    月   31     日
                                       書記官  鄭聚恩


司法院資訊處製作；財團法人民間司法改革基金會備份。
